臺灣高雄地方法院刑事判決　　　　　　　　　　　　九十一年度易字第二四四八號
　　公　訴　人　臺灣高雄地方法院檢察署檢察官
　　被　　　告　甲○○
　　選任辯護人　戴國石律師
　　　　　　　　蔡吉記律師
右列被告因偽造文書案件，經檢察官提起公訴（九十一年度偵字第一０七五七號、九
十一年度偵字第一二九五八號），本院判決如左：
    主  文
甲○○偽造署押，足以生損害於公眾及他人，處有期徒刑參月，如易科罰金，以參佰
元折算壹日。變造之乙○○名義汽車駕駛執照上之「甲○○」相片壹張及如附表二所
示偽造之署押均沒收。
被訴侵占遺失物部分免訴。
    事  實
一、甲○○前因違反懲治走私條例案件，經臺灣高等法院高雄分院判處有期徒刑八月
    確定，惟未到案執行，經台灣高雄地方法院檢察署發佈通緝在案。猶不知警惕，
    於民國八十七年六月間某日，在高雄市旗津區○○○路某處，拾獲乙○○所遺失
    之汽車駕駛執照一枚（起訴書誤載為身分證），竟意圖為自己不法所有予以侵占
    入己（此部分已逾追訴權時效，詳如後述），並為掩飾其通緝犯身分，基於變造
    之犯意，於拾獲後二日，以自己相片換貼在乙○○之汽車駕駛執照上，以變造特
    種文書，足以生損害於公路監理機關對於駕照核發與管理之正確性及乙○○，並
    隨身攜帶擬伺機行使。嗣於八十八年十月六日（起訴書誤載為八十八年十月十六
    日）下午四時五十分許，甲○○與林吉盛等人在屏東縣萬丹鄉○○村○○段某鐵
    皮屋運送走私洋菸時，為警當場查獲，甲○○惟恐其走私通緝犯身份遭警方查知
    ，竟基於行使變造特種文書之單一犯意，於附表一所示之時、地，接續行使上開
    變造之乙○○汽車駕駛執照，冒用「乙○○」之姓名、年籍與住居所等年籍資料
    應訊；並基於接續偽造署押之單一犯意，在上開查獲現場、屏東縣警察局屏東分
    局刑事組及經警解送臺灣屏東地方法院檢察署訊問時，先後在附表二所示之文書
    文件上，接續偽造如附表二所示「乙○○」之簽名及指印等署押，足以生損害於
    警察機關查捕通緝犯之正確性及乙○○。嗣因屏東縣警察局屏東分局將甲○○冒
    「乙○○」之名於該局所按捺之指印送內政部警政署刑事警察局建檔比對時，發
    現與甲○○留存於內政部警政署刑事警察局之指紋相符，始發現上開冒名應訊及
    偽造署押等情事。
二、案經案經屏東縣警察局屏東分局移送臺灣高雄地方法院檢察署檢察官偵查起訴。
    理  由
壹、有罪部分：
 一、訊據被告甲○○坦承於右揭時、地，變造乙○○之汽車駕駛執照後，復於附表
     一所示時、地接續行使上開變造駕駛執照，並於附表二所示之文件文書上分別
     偽造「乙○○」之簽名及指印等情不諱，核與證人乙○○證述之情節相符，復
     有附表一所示之歷次筆錄、如附表二所示之偽造署押及變造之「乙○○」汽車
     駕駛執照影本一紙附卷可稽；而經屏東縣警察局屏東分局將被告於該局所按捺
     之指印送比對結果，亦確與被告甲○○役男指紋卡之指紋比對相符，此有內政
     部警政署刑事警察局九十年八月二十四日（九０）刑紋字第一八一二三三號函
     文一份附卷足資佐證。是依上開補強證據已足資擔保被告所為前述任意性自白
     具有相當程度之真實性，被告前開自白偽造署押之犯行，應屬真實而足堪採信
     ，本件事證明確，被告犯行堪以認定。
 二、核被告所為係犯刑法第二百十二條、第二百十六條行使變造特種文書罪及同法
     第二百十七條第一項之偽造署押罪。被告變造特種文書復持以行使，變造特種
   文書之低度行為為高度之行使行為所吸收，不另論罪。被告多次於附表一所示
     時、地行使變造特種文書及多次如附表二所示偽造署押之行為，均屬基於同一
     犯意之接續多次行為，侵害一個法益，均應為接續犯，屬單純一罪。被告所犯
     上開二罪有方法結果之牽連關係，應從一重之偽造署押罪處斷。爰審酌被告為
     掩飾其通緝犯之身分，竟冒用「乙○○」之名義應訊，非惟妨害「乙○○」之
     名譽，且有礙司法調查之正確性，及其犯罪動機、目的、手段、犯後尚能坦承
     犯行之良好態度等一切情狀，量處如主文所示之刑，並諭知易科罰金之折算標
     準。被告偽造如附表二所示之「乙○○」之署押，應依刑法第二百十九條規定
     ，併予宣告沒收。變造之乙○○名義汽車駕駛執照上之「甲○○」相片一張，
     為被告所有供犯罪所用之物，此經被告供承在卷，應依刑法第三十八條第一項
     第二款規定宣告沒收。又因被告於行為後，刑法第四十一條業於九十年一月十
     日修正公布施行，並於同年月十二日生效，依修正前之刑法第四十一條規定：
     「犯最重本刑為三年以下有期徒刑以下之刑之罪，而受六個月以下有期徒刑或
     拘役之宣告，因身體、教育、職業或家庭之關係，執行顯有困難者，得以一元
     以上三元以下折算罰金」，惟修正後之刑法第四十一條第一項規定「犯最重本
     刑為五年以下有期徒刑以下之刑之罪，而受六個月以下有期徒刑或拘役之宣告
     ，因身體、教育、職業或家庭之關係或其他正當理由，執行顯有困難者，得以
     一元以上三元以下，易科罰金。但確因不執行所宣告之刑，難收矯正或難以維
     持法秩序者，不在此限」。比較上開新舊法，修正後之刑法第四十一條第一項
     就得宣告易科罰金之範圍較修正前之舊法為廣，是依刑法第二條第一項前段規
     定，本件被告所犯偽造署押罪自應適用裁判時之法律即修正後之刑法第四十一
     條第一項規定宣告易科罰金之折算標準，故併諭知易科罰金之折算標準，附此
     敘明。
 三、被告分別於八十八年十月六日及同年月七日有多次如附表一、二所示偽造署押
     之行為，已如前述，公訴事實雖僅載明被告分別於八十八年十月六日及同年月
     七日，分別在屏東縣警察局屏東分局刑事組之警訊筆錄及在臺灣屏東地方法院
     檢察署第八偵查庭之偵查筆錄上偽造「乙○○」署押之犯行（即起訴書附表編
     號一、二），惟其餘部分因與公訴事實具接續犯之實質上一罪關係，應為起訴
     效力所及，本院自得併予審究，附此敘明。
 四、公訴意旨另謂：被告甲○○分別於八十九年七月十九日下午四時許、八十八年
     七月二十八日下午二時三十分許、八十八年八月十六日下午二時二十五分許、
     八十八年九月二十七日下午二時三十分許、八十九年十二月十四日上午十一時
     許，復在台灣屏東地方法院第三法庭、臺灣高等法院高雄分院第八法庭等處，
     在訊問筆錄及審判筆錄上接續偽造「乙○○」之署押（即起訴書附表編號三、
     四、五、六、七）云云。經查：（一）被告甲○○前開簽署「乙○○」姓名之
     時間，起訴書附表編號三應為八十九年七月十四日下午四時許、編號四應為八
     十九年七月二十八日下午二時三十分許、編號五應為八十九年八月十六日下午
     二時二十五分許、編號六應為八十九年九月二十七日下午二時三十分許，有各
     該次訊問筆錄及審判筆錄附卷可稽，公訴人誤載為前開時間，應予更正，先予
     敘明；（二）被告甲○○雖於八十九年九月二十七日下午二時三十分許，在台
     灣屏東地方法院第三法庭冒「乙○○」之名應訊（即起訴書附表編號六），惟
     被告甲○○並未在該次審判筆錄偽簽「乙○○」之署押，有上開筆錄附卷可稽
     ，本院復查其他積極證據足認被告有此部分偽造署押之行為，然公訴人認此部
     分與前揭有罪部分有繼續犯之實質上一罪關係，爰不另為無罪之諭知；（三）
     按刑法第二百十七條第一項偽造署押罪之所謂偽造，係以行為人並無制作權而
     擅自以他人名義虛偽制作為必要，苟行為人係基於有制作權人之同意或授權而
     制作，即無偽造之可言。訊據被告甲○○對於於起訴書附表編號三、四、五、
     七所示之時、地冒「乙○○」之名應訊，並簽署「乙○○」之名於各次筆錄上
     之事實固不諱言，然堅詞否認有何偽造署押之犯行，辯稱：乙○○原先不知道
     伊冒用他的姓名去應訊，係後來收到地檢署的傳票後才知道，經過伊之拜託後
     ，他才同意伊使用他的名字等語，核與證人乙○○於本院調查時證述：起先伊
     不同意，但是被告甲○○一直來拜託我，我才勉為其難同意，所以他地檢署之
     後的開庭，我都有同意等語相符（見本院九十一年八月二十七日訊問筆錄），
     足見被告於起訴書附表編號三、四、五、七所示之時、地，簽署「乙○○」之
     姓名時，確有得到證人乙○○之同意，揆諸前揭說明，被告所為尚不構成「偽
     造」之行為，與刑法第二百十七條偽造署押罪之構成要件不符，然公訴人認此
     部分與前揭有罪部分有繼續犯之實質上一罪關係，爰不另為無罪之諭知。
貳、免訴部分：
 一、公訴意旨另以：被告甲○○於八十七年間某日，在高雄市旗津區○○○路某處
     ，見乙○○所有身份證一枚遺失於路旁，竟意圖為自己不法所有而拾獲占為己
     有等語。因認被告甲○○另涉犯刑法第三百三十七條侵占遺失物罪嫌云云。
 二、按案件時效已完成者，應諭知免訴之判決，刑事訴訟法第三百零二條第二款定
     有明文。
 三、公訴人認被告右開將拾獲之他人遺失物據為己有之犯行，係犯刑法第三百三十
     七條之侵占遺失物罪嫌，惟查，被告係於八十七年六月間即涉犯侵占遺失物犯
     行，該罪為即成犯，於侵占遺失物行為完成時犯罪即已成立，以後之持有行為
     乃狀態之繼續，非行為之繼續；又該罪之法定刑為五百元以下罰金，其追訴權
     時效期間，依刑法第八十條第一項第五款規定為一年，此外，並無偵查、起訴
     、審判不能進行之事由，是追訴權時效應僅為一年。被告自八十七年間六月起
     即已完成侵占遺失物行為，迄於九十年十二月五日開始偵查時，顯已逾一年之
     追訴期間，其追訴權時效業已完成，揆諸前揭說明，應諭知免訴之判決。
據上論斷，應依刑事訴訟法第二百九十九條第一項前段、第三百零二條第二款，刑法
第二條第一項前段、第二百十二條、第二百十六條、第二百十七條第一項、第五十五
條、第四十一條第一項前段、第二百十九條、第三十八條第一項第二款，罰金罰鍰提
高標準條例第一條前段、第二條，判決如主文。
本案經檢察官蕭宇誠到庭執行職務。
中     華     民     國      九十一     年     十一     月     十五     日
                                  臺灣高雄地方法院刑事第六庭
                                      審判長法  官      李政庭
                                            法  官      周玉群
                                            法  官      邱泰錄
右正本證明與原本無異。
如不服本判決，應於判決送達後十日內，向本院提出上訴狀。
                                            書記官      林慧君
中    華    民    國      九十一      年      十一     月    十五      日
附表一：
┌──┬──────────┬──────────┐
│    │  時     間         │   地     點        │
├──┼──────────┼──────────┤
│一  │八十八年十月六日下午│ 屏東縣萬丹鄉○○段 │
│    │四時五十分許        │ 鐵皮屋倉庫         │
├──┼──────────┼──────────┤
│二  │八十八年十月六日    │ 屏東縣警察局       │
│    │晚上十時五十分許    │ 屏東分局刑事組     │
├──┼──────────┼──────────┤
│三  │八十八年十月七日    │ 台灣屏東地方法院   │
│    │下午三時二十分許    │ 檢察署第八偵查庭   │
├──┼──────────┼──────────┤
│四  │八十九年七月十四日  │ 台灣屏東地方法院   │
│    │下午四時許          │ 第三法庭           │
├──┼──────────┼──────────┤
│五  │八十九年七月二十八日│ 台灣屏東地方法院   │
│    │下午二時三十分許    │ 第三法庭           │
├──┼──────────┼──────────┤
│六  │八十九年八月十六日  │ 台灣屏東地方法院   │
│    │下午二時二十五分許  │ 第三法庭           │
├──┼──────────┼──────────┤
│七  │八十九年九月二十七日│ 台灣屏東地方法院   │
│    │下午二時三十分許    │ 第三法庭           │
├──┼──────────┼──────────┤
│八  │八十九年十二月十四日│ 台灣高等法院       │
│    │上午十一時許        │ 高雄分院第八法庭   │
├──┼──────────┼──────────┤
│九  │九十一年一月二日上午│ 臺灣高等法院       │
│    │九時五十分許        │ 高雄分院第八法庭   │
├──┼──────────┼──────────┤
│十  │九十年三月十四日下午│ 臺灣屏東地方法院檢 │
│    │三時許              │ 察署執行科         │
└──┴──────────┴──────────┘
附表二：
┌──┬─────────────┬─────────┐
│編號│甲○○偽造署押所在之文書  │ 署押之種類及數量 │
├──┼─────────────┼─────────┤
│一  │屏東縣警察局屏東分局八十八│指印二枚及「乙○○│
│    │年十月六日現場檢查記錄表  │」之簽名二枚      │
│    │                          │                  │
├──┼─────────────┼─────────┤
│二  │屏東縣警察局屏東分局屏警分│指印三枚及「乙○○│
│    │刑（三）字第三二二八號刑案│」之簽名一枚。    │
│    │偵查卷宗八十八年十月六日「│                  │
│    │乙○○」偵訊（調查）筆錄  │                  │
│    │                          │                  │
├──┼─────────────┼─────────┤
│三  │屏東縣警察局屏東分局逕行逮│指印一枚及「乙○○│
│    │捕通知（存根）            │」之簽名一枚。    │
├──┼─────────────┼─────────┤
│四  │指紋卡片                  │指印二十枚。      │
│    │                          │                  │
├──┼─────────────┼─────────┤
│五  │臺灣屏東地方法院檢察署八十│「乙○○」簽名一枚│
│    │八年度偵字第六七八二號卷八│。                │
│    │十八年十月六日訊問筆錄    │                  │
└──┴─────────────┴─────────┘
中華民國刑法第二百一十二條
 (偽造變造特種文書罪)
偽造、變造護照、旅券、免許證、特許證及關於品行、能力服務或其他相
類之證書、介紹書，足以生損害於公眾或他人者，處一年以下有期徒刑、
拘役或三百元以下罰金。
中華民國刑法第二百一十六條
 (行使偽造變造或登載不實之文書罪)
行使第二百十條至第二百十五條之文書者，依偽造、變造文書或登載不實
事項或使登載不實事項之規定處斷。
中華民國刑法第二百一十七條
 (偽造盜用印章印文或署押罪)
偽造印章、印文或署押，足以生損害於公眾或他人者，處三年以下有期徒
刑。
盜用印章、印文或署押，足以生損害於公眾或他人者，亦同。
